臺灣屏東地方法院刑事判決　　　　　　　99年度易字第1147號
公　訴　人　臺灣屏東地方法院檢察署檢察官
被　　　告　周海倫
上列被告因偽造文書案件，經檢察官聲請以簡易判決處刑（99年
度撤緩偵字第66號），本院認不應以簡易判決處刑（99年度簡字
第2497號），改依通常程序審理，本院判決如下：
    主  文
本件公訴不受理。
    理  由
一、原聲請簡易判決處刑意旨係以：被告周海倫明知王俊輕（另
    經本院判決確定）駕駛之車牌號碼6K－013 號營業大貨車之
    行車執照已逾檢註銷，為使王俊輕能順利參與屏東縣力力溪
    支流緊急處理二期工程，意基於幫助使公務員登載不實、幫
    助偽造特種文書之犯意，於民國97年11月至12月間某日，將
    其持用之美和汽車貨運股份有限公司所有、車牌號碼943 －
    GL號營業大貨車之行車執照借予王俊輕使用。其後王俊輕乃
    基於使公務員登載不實及偽造特種文書之犯意，利用不知情
    之仁雲企社會計謝菲穎至屏東縣政府水利處，以被告持用之
    上開行車執照及王俊輕之駕駛執照申辦上開工程之運輸車輛
    通行程序，使不知情之承辦公務員將王俊輕「駕駛車牌號碼
    943 －GL號營業大貨車」之不實事項，登載在其職務上所掌
    、具公文書性質之「屏東縣政府力力溪支流緊急處理二期工
    程（土石標）運輸車輛通行證」中，足生損害於水利機關對
    公共工程管理之正確性。迨王俊輕取得上開通行證後，另於
    97年12月間某時，在其屏東縣新埤鄉○○村○○路228 號住
    處內，以壓克力板為材料，偽製「943 －GL」號車牌1 面，
    足生損害於公路監理機關對汽車牌照管理之正確性。王俊輕
    復於97年12月31日、98年1 月2 、7 、9 、10、14日，接續
    前往上開工程之疏濬區載運砂石時，逐次持上開通行證、懸
    掛上偽製車牌在逾檢註銷之車牌號碼6K－013 號營業大貨車
    ，藉此通過查驗、進入上開疏濬區而行使之。因認被告涉犯
    刑法第30條第1 項、第212 條之幫助偽造特種文書罪嫌及同
    法第30條第1 項、第214 條之幫助使公務員登載不實罪嫌云
    云。
二、按檢察官為緩起訴處分者，得命被告於一定期間內遵守或履
    行刑事訴訟法第253 條之2 第1 項各款所定事項；被告於緩
    起訴期間內如有違背上開應遵守或履行事項之規定時，檢察
    官得依職權或依告訴人之聲請，撤銷原緩起訴處分，繼續偵
    查或起訴，刑事訴訟法第253 條之2 第1 項、第253 條之3
    第1 項第3 款分別定有明文。次按，緩起訴與不起訴，皆係
    檢察官終結偵查所為處分，檢察官得就已偵查終結之原緩起
    訴案件，繼續偵查或起訴，應以原緩起訴處分係經合法撤銷
    者為前提，此乃法理上所當然。檢察官為緩起訴處分，若係
    命被告於一定期間，向公庫或指定之公益團體支付一定之金
    額者，苟被告已遵命履行，但檢察官誤認其未遵命履行，而
    依職權撤銷原緩起訴處分，並提起公訴（或聲請簡易判決處
    刑）時，該撤銷原緩起訴處分之處分，即存有明顯之重大瑕
    疵，依司法院釋字第140 號解釋之同一法理，應認此重大違
    背法令之撤銷緩起訴處分為無效，與原緩起訴處分未經撤銷
    無異。其後所提起之公訴（或聲請簡易判決處刑），應視其
    原緩起訴期間已否屆滿，分別適用刑事訴訟法第303 條第1
    款或第4 款為不受理之判決，始為適法。亦即，如原緩起訴
    期間尚未屆滿，因其起訴（或聲請簡易判決處刑）係違背刑
    事訴訟法第253 條之3 第1 項第3 款以原緩起訴處分已經合
    法撤銷為前提之規定，應認其起訴（或聲請簡易判決處刑）
    之程序違背規定，依同法第303 條第1 款之規定，為不受理
    之判決；於原緩起訴期間已屆滿，應認其起訴（或聲請簡易
    判決處刑）違反「緩起訴期滿未經撤銷，而違背第260 條之
    規定再行起訴」，依同法第303 條第4 款之規定，諭知判決
    不受理，最高法院著有100 年度台非字第46號判決可資參照
    。次按，起訴之程序違背規定之情形者；曾為不起訴處分、
    撤回起訴或緩起訴期滿未經撤銷，而違背第260 條之規定再
    行起訴者，應諭知不受理之判決，並得不經言詞辯論為之，
    刑事訴訟法第303 條第1 、4 款、第307 條分別定有明文。
三、經查，被告周海倫前因偽造文書案件，經臺灣屏東地方法院
    檢察署檢察官於98年5 月26日以98年度偵字第1978號為緩起
    訴處分，緩起訴期間為1 年，並應於緩起訴處分確定之日起
    6 個月內，該署指定之公益團體1 次支付新臺幣（下同）1
    萬元，該緩起訴處分經職權送請再議後，由臺灣高等法院高
    雄分院檢察署檢察長於98年6 月11日以98年度上職議字第23
    68號駁回再議確定，而經臺灣屏東地方法院檢察署檢察官指
    定被告應向財團法人臺灣更生保護會屏東分會支付1 萬元；
    緩起訴期間為98年6 月11日至99年6 月10日；應履行事項之
    期間為98年6 月11日至98年12月10日在案，有上開臺灣屏東
    地方法院檢察署檢察官緩起訴處分書、臺灣高等等法院高雄
    分院檢察署處分書、臺灣屏東地方法院檢察署檢察官執行緩
    起訴處分命令通知書各1 份在卷可稽（見98年度偵字第1978
    號卷第3 至7 頁）。嗣被告即於上開期間內之98年9 月10日
    ，如數繳訖，有華南商業銀行活期性存款存款憑條（收據）
    及公務電話紀錄各1 紙存卷足憑（見本院卷第31、32頁）。
    惟臺灣屏東地方法院檢察署檢察官於被告繳納指定之金額後
    ，誤認為尚未繳納，而於99年5 月10日以99年度撤緩字第60
    號為撤銷緩起訴處分，有上開撤銷緩起訴處分書1 紙存卷可
    憑（見99年度撤緩偵字第66號卷第1 頁），揆諸首開說明，
    其撤銷原緩起訴處分之處分，自屬重大違背法令，應為無效
    ，與原緩起訴處分未經撤銷無異。至同署檢察官於原緩起訴
    期間屆滿後之99年11月30日以99年度撤緩偵字66號向本院聲
    請簡易判決處刑，有該署99年11月26日屏檢榮宿99撤緩偵66
    字第5633號函上之本院收文戳及上開聲請簡易判決處刑書存
    卷供參（見本院卷第1 至3 頁），其聲請程序即違背刑事訴
    訟法第260 條之規定，本院自應改依通常程序，並不經言詞
    辯論，逕諭知不受理之判決。
據上論斷，應依刑事訴訟法第303 條第4 款、第307 條，判決如
主文。
中    華    民    國    100    年    3    月    31    日
                  刑事第五庭  審判長法  官  林家聖
                                    法  官  劉怡孜
                                    法  官  黃柏霖
以上正本證明與原本無異。
如不服本判決應於收受判決後10日內向本院提出上訴書狀，並應
敘述具體理由；其未敘述上訴理由者，應於上訴期間屆滿後20日
內向本院補提理由書（均須按他造當事人之人數附繕本）「切勿
逕送上級法院」。
中    華    民    國   100    年    3     月    31    日
                                    書記官  史安琪